【裁判字號】    89,易,113
【裁判日期】    890229
【裁判案由】    業務侵占
【裁判全文】
臺灣板橋地方法院刑事判決                          八十九年度易字第一一三號
    公  訴  人  臺灣板橋地方法院檢察署檢察官
    被      告  乙○○
右列被告因業務侵占案件，經檢察官提起公訴（八十八年度偵字第二三二五二號），
本院判決如左：
    主  文
乙○○連續意圖為自己不法之所有，而侵占對於業務上所持有之物，處有期徒刑肆月
。
    事  實
一、乙○○前曾於民國八十二年間，因違反動產擔保交易法案件，經本院判處有期徒
    刑五月，如易科罰金以三十元折算一日，於八十二年十一月二十四日易科罰金執
    行完畢（於本件犯罪尚不構成累犯）。自民國八十七年十月二十三日起受僱於高
    樓管理顧問股份有限公司（下簡稱高樓公司）擔任大廈管理副理，於八十八年一
    月間自請為該公司派駐臺北縣中和市○○路二九六號「名揚天下」大樓之總幹事
    ，負責管理「名揚天下」社區門禁管制、環境整潔及收繳住戶管理費等工作，為
    從事業務之人。乙○○於代收住戶管理費後，本應依照「名揚天下」管理委員會
    之指示，將所收管理費存入該管理委員會在華南商業銀行所開立之帳戶，竟基於
    概括犯意，意圖為自己不法之所有，自八十八年一月十日起至同年四月十日止，
    在「名揚天下」大樓上址內，連續多次利用其業務上代收管理費之機會，將其所
    收取之管理費予以侵占入己，總計侵占金額為新台幣（下同）四十五萬元。嗣經
    「名揚天下」管理委員會發現後，向高樓公司索償，始悉上情。
二、案經高樓公司代表人甲○○訴請臺灣板橋地方法院檢察署檢察官偵查起訴。
    理  由
一、右揭事實，固據被告乙○○在本院審理時坦承不諱，惟辯稱：伊係因帳冊遺失，
    且不會作帳，才會導致帳款短少云云。然查：右揭事實，業據高樓公司代表人甲
    ○○在偵審中指述綦詳，核與證人即高樓公司職員丁○、丙○○就對帳過程、管
    理費收支處理情形證述情節相符，且證人即「名揚天下」管理委員會委員戊○○
    、己○○在本院審理時亦就被告帳目混亂，所收款項與存入銀行之帳目不符一節
    證述屬實，此外，復有名揚天下管理委員會存摺影本、管理費繳交表各一份、查
    核被告未入帳情形之報表二份在卷可稽。又被告於八十八年九月二十二日所書立
    予高樓公司之切結書中，對於上開事實亦坦認不諱，並有經被告簽名捺指印之切
    結書一份附卷可查，按被告之自白得為證據者，並非專以審判上之自白為限，審
    判外之自白，原不以筆錄為唯一之證明方法，如無筆錄而有其他證據足以證明當
    時確有此項自白者，於法亦非不可採用（最高法院二十六年滬上字第六號、二十
    九年上字第二一八號判例意旨可資參照），從而，本件被告自白犯罪之切結書
    ，依前揭說明，自亦屬證據之一種。且徵諸常理，被告若有依程序將所收取的管
    理費確實存入上開管理委員會之帳戶，而未予侵占入己，縱使帳冊遺失，在事後
    的核帳過程中，帳目金額上亦不應產生如此大之誤差，是其上開辯解，委不足採
    。綜上所述，事證明確，其犯行堪予認定，應予依法論科。
二、核被告所為，係犯刑法第三百三十六條第二項之業務侵占罪。其先後多次侵占犯
    行，時間緊接，方法相同，觸犯構成要件相同之罪名，顯係基於概括犯意反覆為
    之，應依連續犯論規定論以一罪。復查，被告因一時失慮而觸刑章，事後亦願賠
    償高樓公司其所侵占之款項，有和解書一份在卷可查，其犯罪情狀尚可憫恕，爰
    依刑法第五十九條規定減輕其刑。爰審酌被告犯罪之動機、目的、手段、侵占所
    得金額等一切情狀，量處如主文所示之刑，以示懲儆。
據上論斷，應依刑事訴訟法第二百九十九條第一項前段，刑法第五十六條、第三百三
十六條第二項、第五十九條，罰金罰鍰提高標準條例第一條前段，判決如主文。
本案經檢察官靳開聖到庭執行職務
中      華      民      國    八十九    年      二      月    二十九    日
                                      臺灣板橋地方法院刑事第五庭
                                          法  官  王  士  珮
右正本證明與原本無異。
如不服本判決，應於判決送達後十日內，向本院提出上訴狀。
                                          書記官  簡  永  聰
中      華      民      國    八十九    年      三      月      四      日
附錄本案論罪科刑法條全文
刑法第三百三十六條
對於公務上或因公益所持有之物，犯前條第一項之罪者，處一年以上七年以下有期徒
刑，得併科五千元以下罰金。
對於業務上所持有之物，犯前條第一項之罪者，處六月以上五年以下有期徒刑，得併
科三千元以下罰金。
前二項之未遂犯罰之。


司法院資訊處製作；財團法人民間司法改革基金會備份。
